最高法院刑事判決　　　　　　九十六年度台上字第一○九三號
上　訴　人　乙○○
　　　　　　　　　　押）
選任辯護人　吳振賓律師
上　訴　人　甲○○
　　　　　　　　　　號（另案在台灣桃園女子監獄執行中）
上列上訴人等因強盜案件，不服台灣高等法院中華民國九十五年
十二月七日第二審更審判決（九十五年度上更(一)字第六九四號，
起訴案號：台灣板橋《原判決誤載為宜蘭》地方法院檢察署九十
四年度核退偵字第四四○號），提起上訴，本院判決如下：
    主  文
原判決撤銷，發回台灣高等法院。
    理  由
本件原判決認定上訴人乙○○、甲○○有其事實欄所載之犯行，
因而維持第一審依牽連犯從一重論處上訴人等意圖為自己不法之
所有，結夥三人以上，以強暴至使不能抗拒，而取他人之物（均
累犯，各處有期徒刑七年六月）罪刑之判決（並說明被訴恐嚇危
害安全部分，不另為無罪之諭知），駁回上訴人等在第二審之上
訴，固非無見。
惟查：(一)、高等法院審判案件，以法官三人合議行之。審判期日
之訴訟程序，專以審判筆錄為證，法院組織法第三條第二項、刑
事訴訟法第四十七條分別定有明文。又法院之組織不合法及未經
參與審理之法官參與判決者，其判決當然違背法令，亦為刑事訴
訟法第三百七十九條第一款、第十三款所分別明定。原審於民國
九十五年十一月二十三日（審判期日）踐行之訴訟程序，依審判
筆錄記載，係由審判長法官官有明、法官周盈文、法官官有明參
與審理（見原審更(一)卷第五十六頁），其中法官官有明係同一人
，法院之組織已有不合。且參與判決之法官，依判決書記載則為
審判長法官官有明、法官周盈文、法官陳世宗，其中陳世宗部分
為未經參與審理之法官參與判決，其判決當然違背法令。(二)、證
據雖已調查而其內容尚未明瞭者，即與未經調查無異，如遽行判
決，仍屬應於審判期日調查之證據而未予調查。按當事人聲請調
查之證據，如與待證事實有重要關係，又非不能調查，如法院未
予調查，又未認其無調查之必要，以裁定駁回之，或於判決理由
內予以說明者，其所踐行之訴訟程序，自難謂非違法。原判決事
實認定，上訴人等夥同綽號「阿堯」、「贊興」及另一名不詳姓
名者合計五人，共同意圖為自己不法之所有，強盜被害人丙○○
之財物。惟上訴人等均否認犯罪，甲○○並辯稱：伊經案外人林
正雄（綽號「小龍」）之介紹，委託丙○○向銀行辦理現金卡，
然於取得卡片時已遭盜借新台幣三萬元，其與丙○○間確有債務
糾紛，且曾委請林正雄向丙○○催討上開盜刷之款項，並無不法
所有意圖，請求傳訊林正雄。丙○○亦供述，伊確經由「小龍」
之介紹，而認識甲○○之同居男友乙○○。本院前次發回意旨，
業已指明基於公平正義之維護，應傳喚證人林正雄以究明真相。
原審於更審時，亦認有調查此部分證據之必要，已依法傳喚林正
雄（按原審並未行準備程序，即逕行定期審判），並已送達傳票
，但林正雄並未於審判期日到場（見原審更(一)卷第三十四頁、第
四十一頁、第五十五頁）。乃原審並未再予傳喚調查，又未認其
無調查之必要，以裁定駁回，或於判決理由予以說明，其違誤之
情形仍然存在。(三)、本件依據檢察官起訴之事實，係認上訴人等
人於強盜既遂之後，另向丙○○恐嚇稱：「不得報警，否則對你
及家人不利！」，致使丙○○心生畏懼，涉有刑法第三百零五條
之恐嚇危害安全罪嫌，並認與強盜部分犯意各別，而依數罪應分
論併罰提起公訴（見第一審卷第一宗第二頁背面、第三頁，起訴
書之記載）。原判決誤認為：公訴人對於恐嚇危害安全部分，係
與有罪之強盜部分，依牽連犯裁判上一罪關係起訴，故不另為無
罪之諭知云云（見原判決第十二頁第二十六行至第十四頁第八行
），亦與卷內資料不符。(四)、原審於九十五年十二月七日裁判時
，九十四年一月七日修正、同年二月二日公布之刑法，已自九十
五年七月一日施行，另刑法施行法亦於九十五年六月十四日修正
公布，增訂第一條之一。其中刑法第三十三條第五款修正為：「
罰金：新臺幣一千元以上，以百元計算之。」刑法施行法第一條
之一亦增訂第一項為：「中華民國九十四年一月七日刑法修正施
行後，刑法分則編所定罰金之貨幣單位為新臺幣。」第二項為：
「九十四年一月七日刑法修正時，刑法分則編未修正之條文定有
罰金者，自九十四年一月七日刑法修正施行後，就其所定數額提
高為三十倍。但七十二年六月二十六日至九十四年一月七日新增
或修正之條文，就其所定數額提高為三倍。」亦即原審為裁判時
，刑法分則編所定罰金刑之貨幣單位及最低數額，已經修正。原
審未為新舊法之比較適用，即逕依罰金罰鍰提高標準條例第一條
前段規定，提高其倍數（見原判決第十二頁第二行至第四行），
亦有未合。以上或為上訴意旨指摘所及，或為本院得依職權調查
之事項，應認原判決仍有撤銷發回更審之原因。原判決說明不另
論罪之剝奪人之行動自由及認與強盜罪有牽連犯裁判上一罪關係
之傷害部分；暨檢察官依數罪起訴，但原判決說明不另為無罪諭
知之恐嚇危害安全部分，基於審判不可分原則，併予發回。
據上論結，應依刑事訴訟法第三百九十七條、第四百零一條，判
決如主文。
中　　華　　民　　國　九十六　年　　三　　月　　八　　日
                      最高法院刑事第十庭
                          審判長法官  謝　俊　雄
                                法官  陳　世　雄
                                法官  魏　新　和
                                法官  吳　信　銘
                                法官  徐　文　亮
      本件正本證明與原本無異
                                      書  記  官
中　　華　　民　　國　九十六　年　　三　　月　 十二 　日
                                                      Ｑ
